臺灣屏東地方法院刑事判決　　　　　　　 96年度訴字第842號
公　訴　人　臺灣屏東地方法院檢察署檢察官
被　　　告　甲○○
上列被告因違反毒品危害防制條例案件，經檢察官提起公訴（96
年度毒偵字第1170號、第1202號），嗣被告於本院準備程序進行
中先就被訴事實為有罪之陳述，本院告知被告簡式審判程序之旨
，並聽取當事人之意見後，裁定改由受命法官獨任依簡式審判程
序審理，本院判決如下：
    主  文
甲○○施用第一級毒品，累犯，處有期徒刑壹年肆月，減為有期
徒刑捌月。又施用第一級毒品，累犯，處有期徒刑壹年肆月，扣
案之海洛因壹包（淨重零點零柒公克、空包裝重零點貳壹公克）
沒收銷燬之，扣案之注射針筒壹支沒收之。應執行有期徒刑壹年
拾月，扣案之海洛因壹包（淨重零點零柒公克、空包裝重零點貳
壹公克）沒收銷燬之，扣案之注射針筒壹支沒收之。
    事  實
一、甲○○前於民國87年間因施用第一級毒品海洛因案件，經本
    院裁定送觀察、勒戒後，認有繼續施用毒品之傾向，再裁定
    入戒治處所施以強制戒治，嗣經本院裁定停止戒治，所餘戒
    治期間付保護管束，而於87年11月30日出戒治所，於88年7
    月17日保護管束期滿，經本院以87年度訴字第394 號判決判
    處免刑確定；復於89年間因施用第二級毒品安非他命案件，
    經本院以89年度毒聲字第776 號裁定入戒治處所施以強制戒
    治（同時由臺灣屏東地方法院檢察署檢察官向本院聲請簡易
    判決處刑，經本院89年度潮簡字第195 號判決判處有期徒刑
    6 月確定），後經本院以89年度毒聲字第2251號裁定停止戒
    治，所餘戒治期間付保護管束，而於89年10月20日出戒治所
    ，於90年5 月17日保護管束期滿。詎於前述強制戒治執行完
    畢釋放後5 年內，復因施用毒品案件，經本院以94年度訴字
    第819 號判處有期徒刑10月，經被告提起上訴，而經臺灣高
    等法院高雄分院以94年度上訴字第1753號駁回上訴而確定，
    並於96年1 月8 日縮刑期滿執行完畢。
二、詎甲○○仍未戒除吸食毒品之惡習，復分別基於施用第一級
    毒品海洛因之犯意，分別於96年3 月24日某時、96年6 月27
    日某時（業經公訴人當庭變更犯罪時間），在屏東縣內埔鄉
    ○○村○○路210 號住處，以注射針筒摻水注射之方式，分
    別施用第一級毒品海洛因2 次。嗣分別於(一)96年3 月25日14
    時40分許，在屏東縣內埔鄉○○村○○路396 巷口，因形跡
    可疑，為警查獲，且經其同意採集尿液檢驗，呈嗎啡陽性反
    應。
    (二)於96年6 月28日15時40分許，經警持本院96年度聲搜字第
    40 3號搜索票，前往屏東縣內埔鄉○○村○○路210 號搜索
    查獲上情，並扣得海洛因1 包（淨重0.07公克、空包裝重
    0.21 公 克）、其所有供施用毒品所用之注射針筒1 支。
二、案經屏東縣警察局內埔分局報請臺灣屏東地方法院檢察署檢
    察官偵查起訴。
    理  由
壹、程序部份
一、按除被告所犯為死刑、無期徒刑、最輕本刑為3 年以上有期
    徒刑之罪或高等法院管轄第一審案件者外，於法院行準備程
    序進行中，被告先就被訴事實為有罪之陳述時，審判長得告
    知被告簡式審判程序之旨，並聽取當事人、代理人、辯護人
    及輔佐人之意見後，裁定進行簡式審判程序；且受命法官行
    準備程序，與法院或審判長有同一之權限；又簡式審判程序
    之證據調查，不受刑事訴訟法第159 條第1 項、第161 條之
    2 、第161 條之3 、第163 條之1 及第164 條至第170 條規
    定之限制，刑事訴訟法第273 條之1 第1 項、第279 條第2
    項前段、第273 條之2 分別定有明文。被告所為係犯死刑、
    無期徒刑、最輕本刑為3 年以上有期徒刑以外之罪，其於準
    備程序中就被訴事實為有罪之陳述，經受命法官告知簡式審
    判程序之旨，並聽取公訴人、被告之意見後，本院合議庭認
    為適宜由受命法官獨任進行簡式審判程序，依刑事訴訟法第
    273 條之1 第1 項規定，裁定由受命法官獨任進行審判程序
    ，合先敘明。
貳、實體部分
一、訊據被告甲○○對於上揭犯罪事實均坦承不諱，復查：
（一）經警於查獲被告當日所採之尿液送驗結果，係呈嗎啡陽性
      反應，此有屏東縣警察局內埔分局毒品案件涉嫌人尿液採
      證編號姓名對照表2 份、台灣檢驗科技股份有限公司96年
      4 月4 日編號KＺ000000000000號濫用藥物尿液檢驗報告、
      正修科技大學超微量研究科技中心96年7 月19日編號R00-
      0000-000號檢驗報告各1 份在卷可稽。
（二）此外，扣案之毒品確屬第一級毒品海洛因無訛，此有法務
      部調查局96年10月25日調科壹字第09623073700 號鑑定通
      知書1 份在卷可稽；又本件尚有注射針筒1 支扣案可稽，
      核與被告施用本件第一級毒品海洛因所使用之物相符，益
      見被告確有施用第一級毒品海洛因無誤。
（三）按修正毒品危害防制條例就施用毒品者，祇於「初犯」及
      「5 年後再犯」二種情形，有其追訴條件之限制，即須於
      初犯經觀察、勒戒或強制戒治釋放後，5 年內均無施用毒
      品之行為，始能認其前所實施之觀察、勒戒或強制戒治已
      足遮斷毒癮，而得於5 年後再犯時，再予適用初犯之規定
      ，重行觀察、勒戒等程序。倘5 年內已經再犯，被依法追
      訴處罰，縱其第3 次 (或第3 次以上)施 用毒品之時間在
      初犯釋放5 年以後，即與「5 年後再犯」之情形有別，且
      因已於「5 年內再犯」，顯見其再犯率甚高，原實施觀察
      、勒戒或強制戒治，已無法收其實效，而無5 年戒斷期之
      存在，自無再經觀察、勒戒及強制戒治之必要，應由檢察
      官逕行起訴 (最高法院95年度台非字第59號、第65號判決
      、最高法院95年第7 次刑庭會議決議意旨參照)。 查被告
      前於89年間因施用第二級毒品安非他命案件，經本院以89
      年度毒聲字第776 號裁定入戒治處所施以強制裁治，後經
      本院以89年度毒聲字第2251號裁定停止戒治，所餘戒治期
      間付保護管束，而於89年10月20日出戒治所，於90年5 月
      17日保護管束期滿執行完畢後5 年內，自94年5 月中旬某
      日起，至同年6 月1 日某時止，因施用第一級毒品海洛因
      多次，經本院以94年度訴字第819 號判處有期徒刑10月，
      經被告提起上訴，而經臺灣高等法院高雄分院以94年度上
      訴字第1753號駁回上訴而確定之事實，有臺灣高等法院被
      告前案紀錄表、臺灣高等法院在監在押全國紀錄表及臺灣
      高等法院高雄分院94年度上訴字第1753號刑事判決各l 份
      在卷足參，則被告於前案經強制戒治執行完畢後，於5 年
      內已經再犯，並經依法追訴處罰，雖本案施用毒品之時間
      在初犯釋放5 年後，惟被告既已先於「5 年內再犯」，顯
      見其再犯率甚高，原實施觀察、勒戒、強制戒治均已無法
      收其實效，而無5 年戒斷期之存在，參諸前揭判決意旨，
      自無再經觀察、勒戒及強制戒治之必要，而應由檢察官逕
      行起訴，並由本院依法論科。
（四）綜上所述，被告本件施用毒品，事證應屬明確，其犯行應
      堪認定。
二、查海洛因屬毒品危害防制條例第2 條第2 項第1 款所規定之
    第一級毒品，核被告所為，係犯毒品危害防制條例第10條第
    1 項施用第一級毒品罪。被告持有毒品，復進而施用，其持
    有毒品之低度行為，為施用毒品之高度行為所吸收，均不另
    論罪。被告先後施用第一級毒品海洛因2 次之犯行，犯意各
    別，時間相差甚遠，應分論併罰之。被告前因施用毒品案件
　　，經本院以94年度訴字第819 號判處有期徒刑10月，經被告
  　提起上訴，而經臺灣高等法院高雄分院以94年度上訴字第17
    53號駁回上訴而確定，並於96年l 月8 日縮刑期滿執行完畢
    一情，有臺灣高等法院被告全國前素紀錄表l 份在卷可憑，
    於5 年內故意再犯有期徒刑以上之本件，應各依刑法第47條
    第1 項規定，論以累犯，並各依法加重其刑。爰審酌被告雖
    在於犯後即能坦承犯行，而其施用毒品行為於本質上係屬自
    我戕害行為，反社會性之程度應屬較低; 惟施用毒品，不僅
    足以妝害其個人身心，且極易滋生其他犯罪，惡化治安甚重
    ，嚴重損及公益，且被告前屢經觀察勒戒、強制戒治等處遇
    助戒除毒品，並於96年1 月9 日因執行施用毒品案件釋放後
    2 個月即再為本件施用毒品犯行，顯見其不思悔改，自制力
    亦顯不佳，又先前於96年5 月12日、96年8 月4 日並同因施
    用毒品經本院各判處有期徒刑1 年，應執行有期徒刑1 年10
    月等一切情狀，酌情分別量處如主文所示之刑。又被告如事
    實欄所述於96年3 月24日某時許所施用毒品之犯行，在96年
    4 月24日以前，所犯符合中華民國96年罪犯減刑條例第2 條
    第1 項第3 款所定之減刑條件，應依該規定減其刑期為二分
    之一，故減為有期徒刑8 月，並定其應執行之刑，以資懲儆
    。
三、扣案之第一級毒品海洛因1 包（淨重0.07公克、空包裝重0.
    21公克），為毒品危害防制條例第2 條第2 項第1 款所示之
    第一級毒品，屬違禁物，應依毒品危害防制條例第18條第1
    項前段規定沒收銷燬之；至包裝毒品之空包裝袋，因其上之
    海洛因已沾附於包裝袋上而難以分離，亦應視為毒品，應依
    同條例第18條第1 項前段之規定，宣告沒收銷燬之，至鑑驗
    耗損之毒品因已滅失，自無庸宣告沒收銷燬，併此敘明。又
    扣案之注射針筒1 支，業經被告自承為其所有供施用第一級
    毒品海洛因所用之物（見96年度毒偵字第1202號卷第4 頁96
    年6 月29日偵訊筆錄），應依刑法第38條第1 項第2 款之規
    定，予以宣告沒收。
四、公訴意旨略以：
  (一)本件被告除有上開經論罪科刑之2 次施用毒品行為外，自96
    年3 月24日20時許起至同年6 月28日11時許止，尚有多次施
    用第一級毒品海洛因之犯行等語。
  (二)按犯罪事實應依證據認定之，無證據不得認定犯罪事實；又
    被告之自白，不得作為有罪判決之唯一證據，仍應調查其他
    必要之證據，以察其是否與事實相符，刑事訴訟法第154 條
    第2 項、第156 條第2 項分別定有明文。申言之，被告之自
    白，應以補強證據擔保其真實性；亦即以補強證據之存在，
    藉之限制自白在證據上之價值。而所謂補強證據，則指除該
    自白本身外，其他足資以證明自白之犯罪事實確具有相當程
    度真實性之證據而言。雖其所補強者，非以事實之全部為必
    要，但亦須因補強證據與自白之相互利用，而足使犯罪事實
    獲得確信者，始足當之（最高法院74年台覆字第10號判例參
    照）。
  (三)公訴意旨所指被告另有多次施用毒品海洛因之犯行，無非係
    以被告於警詢之自白及前揭尿液檢驗報告為據，然被告於本
    院審理中改稱：我均是在被查獲前一天各施用一次毒品（見
    本院卷第54頁背面96年12月5 日審理筆錄），是其於警詢之
    自白，是否屬實，已有可疑；其次，毒品施用後於尿液中可
    檢出之時間，受施用劑量及頻率、施用方式、飲水量之多寡
    、個人體質及其代謝情況等因素影響，因個案而異。一般可
    檢出之時間為海洛因2 至4 日（卷附行政院衛生署管制藥品
    管理局92年12月2 日管檢字第092000 9990 號函參照），故
    而前揭卷附尿液檢驗報告，僅能證明被告曾於採尿前回溯4
    日內，確有施用毒品（故得作為論罪科刑部分之直接證據）
    ，然關於實際施用之次數、頻率及採尿前4 日以前之時間，
    被告是否確有吸食毒品海洛因之犯行，則無從率予認定，故
    此部分事實尚難證明，惟公訴人既以集合犯之包括一罪起訴
    ，本院爰不另為無罪之諭知，附此敘明。
據上論斷，應依刑事訴訟法第273 條之1 第1 項、第299 條第l
項前段，毒品危害防制條例第10條第1 項、第18條第1 項前段，
刑法第11條、第47條第1 項、第51條第5 款、第38條第1 項第2
款，中華民國96年罪犯減刑條例第2 條第1 項第3 款、第7 條，
判決如主文。
本件經檢察官顏珮珊到庭執行職務。
中　　華　　民　　國　　96　　年　　12　　月　　12　　日
                  刑事第一庭    法  官  羅培毓
以上正本證明與原本無異。
如不服本判決應於收受本判決送達後十日內向本院提出上訴書狀
，其未敘述上訴理由者，並得於提起上訴後十日內向本院補提理
由書狀（均須按他造當事人之人數附繕本）「切勿逕送上級法院
」
中　　華　　民　　國　　96　　年　　12　　月　　13　　日
                                書記官  張儷薾
附錄本判決論罪科刑法條：
毒品危害防制條例第10條第1項
施用第一級毒品者，處六月以上五年以下有期徒刑。
